【裁判字號】    99,交抗,1858
【裁判日期】    990924
【裁判案由】    違反道路交通管理處罰條例
【裁判全文】
臺灣高等法院交通事件裁定            99年度交抗字第1858號
抗告人  即
原處分機關  臺北市交通事件裁決所
代  表  人  林文淵
受 處分 人  甲○○
上列抗告人因受處分人違反道路交通管理處罰條例案件，不服臺
灣臺北地方法院99年度交聲字第1126號，中華民國99年8 月31日
所為裁定，提起抗告，本院裁定如下：
    主  文
抗告駁回。
    理  由
一、原處分意旨略以：受處分人甲○○於民國（下同）98年4月2
    4日2時11分，飲用酒類已達不能安全駕駛動力交通工具，仍
    駕駛車牌號碼P6N-635 號重型機車行駛於道路，行經臺北巿
    東園街與西園路口處，經警測試其酒後吐氣所含酒精濃度達
    每公升0.93毫克，員警乃製單舉發，原處分機關依道路交通
    管理處罰條例第35條第1項第1款、第24條第1項第2款，裁處
    受處分人罰鍰新臺幣（下同）4萬5千元，及施以道路交通安
    全講習。
二、原裁定意旨略以：本件受處分人於前揭時、地騎乘上開重型
    機車，經警測其呼氣所含酒精濃度超過0.55毫克而為警掣單
    舉發，並經臺灣臺北地方法院檢察署檢察官於98年5 月27日
    以98年度偵字第11402號為緩起訴處分，緩起訴期間為1年，
    受處分人應於緩起訴處分確定後6 個月內向財團法人犯罪被
    害人保護協會臺灣臺北分會支付6萬2千元，及10個月內接受
    6小時道路交通安全講習，緩起訴期間為98年6月24日至99年
    6月23日止。受處分人已於98年9月21日依命令支付6萬2千元
    ，並已履行前開命令，緩起訴期滿未經撤銷。而受處分人之
    前開違規行為，係一行為同時觸犯刑事法律及違反行政法上
    之義務規定，刑事部分，檢察官對受處分人所為之緩起訴期
    間業已期滿而未被撤銷。受處分人並已依緩起訴處分命令支
    付具有罰金性質之處分金6萬2千元及接受6 小時之道路交通
    安全講習。則受處分人本件酒後駕車行為，在繳納前揭緩起
    訴處分金及接受道路交通安全講習之範圍內，應認已經裁判
    確定處以罰金及接受道路交通安全講習。且查上開處分金及
    道路交通安全講習均未低於最低基準規定，原處分機關再裁
    處受處分人應接受道路交通安全講習及罰鍰4萬5千元，即有
    未合。又受處分人之前開違規行為，應依道路交通管理處罰
    條例第35條第1項第1款規定，吊扣其普通重型機車駕駛執照
    1 年，原處分機關竟漏未裁罰吊扣駕駛執照，亦有未洽。從
    而，本件受處分人之異議為有理由，且原處分亦有上揭可議
    之處，原審因而將原處分撤銷，並自為裁定甲○○汽車駕駛
    人，駕駛汽車經測試檢定酒精濃度超過規定標準，吊扣普通
    重型機車駕駛執照1年等語。
三、抗告意旨略以：受處分人依臺灣臺北地檢署檢察官為緩起訴
    處分所參加道路交通安全講習6 小時，與本案因違反道路交
    通管理處罰條例第35條第1項第1款規定所施之道路交通安全
    講習，其辦理機關不同，講習內容亦或有異，原裁定認為受
    處分人已依緩起訴處分參加道路交通安全講習6 小時，與行
    政罰法第26條第1項及道路交通管理處罰條例第24條第1項第
    2 款規定應有出入，爰請撤銷原裁定，更為適當之裁定云云
    。
四、惟查：
  (一)按行政罰法第26條規定：「一行為同時觸犯刑事法律及違反
    行政法上義務規定者，依刑事法律處罰之。但其行為應處以
    其他種類行政罰或得沒入之物而未經法院宣告沒收者，亦得
    裁處之。前項行為如經不起訴處分或為無罪、免訴、不受理
    、不付審理之裁判確定者，得依違反行政法上義務規定裁處
    之」，其所揭示之所謂「一事不二罰」原則，探究其立法目
    的，無非以一行為同時觸犯刑事法律及違反行政法上義務規
    定時，由於刑罰與行政罰同屬不法行為之制裁，而刑罰之懲
    罰作用較強，依刑事法律處罰即足資警惕，實無一事二罰再
    處行政罰之必要，但罰鍰以外之沒入或其他種類行政罰，因
    兼具維護公共秩序之作用，為達行政目的，行政機關仍得併
    予裁處。又此所稱「其他種類行政罰」，係指違反行政法上
    之義務應受「裁罰性」之「不利處分」而言，依行政罰法第
    2 條規定，應包括限制或禁止行為之吊扣證照處分及警告性
    之講習處分在內。至於刑事訴訟法第253條之1所指之緩起訴
    處分，係介於起訴與微罪職權不起訴間之緩衝設計，而在內
    容及要件上與依刑事訴訟法第252 條所為之不起訴處分均有
    所不同，又檢察官對被告為緩起訴處分時，依刑事訴訟法第
    253條之2第1 項規定對被告所為之指示及課予之負擔，雖非
    刑罰，但對被告迭有敦促反省、財產減少及自由受限之影響
    ，性質上可謂刑事處分，且緩起訴制度雖以特別預防為優先
    考量，但在具體個案決定上，實亦達到一般預防的作用及報
    應理念，基於一行為不二罰原則，受處分人既已就其行為受
    到刑事處分，自不應因同一行為再受到國家的處罰（本院暨
    所屬法院96年法律座談會刑事類提案第36號研討結果參照）
    。職此，行政罰法第26條規定立法意旨為有利於行為人之解
    釋，以及保障人民基本權，與法律規定明示其一排除其他原
    則之觀點，認應受行政處罰之行為，關於罰鍰部分，同一事
    實如經緩起訴處分確定者，亦有行政罰法第26條明定一行為
    不二罰原則之適用，故檢察官為緩起訴處分時如已對受處分
    人課予指示及負擔，應視為受處分人已依刑事法律受到處罰
    ，則於緩起訴處分確定後，除法律另有特別規定外，自不得
    再處以行政罰鍰。
  (二)查受處分人確於前揭時、地酒後駕車，觸犯刑法第185條之3
    公共危險罪，而其所犯之刑事罪責亦經臺灣臺北地檢署檢察
    官為緩起訴處分確定，受處分人已依緩起訴之條件支付6萬2
    千元，及接受參加道路交通安全講習6 小時，且緩起訴期滿
    而未經撤銷等情，均已如上述，並有臺灣臺北地方法院檢察
    署檢察官98年度偵字第11402 號緩起訴處分書、臺灣高等法
    院檢察署98年度上職議字第7233號處分書、緩起訴處分命令
    通知書、附表、收據、本院被告前案紀錄表等在卷可參，是
    受處分人酒後超過規定標準而駕駛動力交通工具遭警查獲之
    事實，及緩起訴處分期滿並確定等情，均堪認定。至原裁決
    書諭知對受處分人施以「道路交通安全講習」部分，因受處
    分人就同一事件前經臺灣臺北地方法院檢察署檢察官以98年
    度偵字第11402 號緩起訴處分確定，緩起訴處分併令受處分
    人須於緩起訴處分確定後10個月內接受「道路交通安全講習
    6  小時」，此令接受道路交通安全講習6小時部分，依上開
    說明，屬「裁罰性」之不利處分，因緩起訴處分此命令之目
    的，兼具維護公共交通秩序之作用，已可達交通裁罰機關裁
    罰受處分人接受「道路交通安全講習」所欲達成之相同行政
    目的，就行政處分之手段性、目的性而言，顯無一事重為裁
    處之必要，故原處分重複諭知受處分人應接受「道安講習」
    部分，有違「一事不二罰」原則，自有未合。
五、綜上所述，本件受處分人確有前述酒後超過規定標準而駕駛
    動力交通工具之行為，然受處分人之同一違規行為已經檢察
    官為緩起訴處分確定，並支付6萬2千元予財團法人犯罪被害
    人保護協會臺灣臺北分會，另對受處分人施以道路交通安全
    講習部分，因檢察官之緩起訴處分已令受處分人接受道路交
    通安全講習6 小時，原處分機關之裁決乃重複裁處，自有未
    合，又原處分機關漏未依法裁罰吊扣駕駛執照，亦有未洽。
    原審因而將原處分撤銷並自為裁定，經核於法並無不合。抗
    告意旨仍認受處分人應施以道路交通安全講習而提起本件抗
    告，請求撤銷改判，為無理由，應予駁回。
據上論斷，應依道路交通管理處罰條例第89條，道路交通案件處
理辦法第26條，刑事訴訟法第412條，裁定如主文。
中    華    民    國    99    年    9    月    24     日
                  刑事第三庭  審判長法  官  陳博志
                                    法  官  陳德民
                                    法  官  劉興浪
以上正本證明與原本無異。
不得再抗告。
                                    書記官  王詩涵
中    華    民    國    99    年    9     月    27    日

司法院資訊處製作；財團法人民間司法改革基金會備份。
